【裁判字號】    95,上訴,1459
【裁判日期】    950926
【裁判案由】    違反毒品危害防制條例
【裁判全文】
臺灣高等法院高雄分院刑事判決        95年度上訴字第1459號
上  訴  人
即  被  告  甲○○
                    (另案在臺灣屏東監獄執行中)
上列上訴人因違反毒品危害防制條例案件，不服臺灣高雄地方法
院95年度訴字第759 號中華民國95年 6月20日第一審判決（起訴
案號：臺灣高雄地方法院檢察署95年度毒偵字第866 號，併辦案
號：同署95年度毒偵字第3434號），提起上訴，本院判決如下：
    主  文
上訴駁回。
    事實及理由
一、本案經本院審理結果，認第一審判決認事用法及量刑均無不
    當，應予維持，並引用第一審判決書記載之事實、證據及理
    由。
二、被告行為後，刑法第56條連續犯之規定，業於94年2 月2 日
    修正公布刪除，並於95年7 月1 日施行，則被告之犯行，因
    行為後新法業已刪除連續犯之規定，此刪除雖非犯罪構成要
    件之變更，但顯已影響行為人刑罰之法律效果，自屬法律有
    變更，依新法第2 條第1 項規定，比較新、舊法結果，仍應
    適用較有利於被告之行為時法律即舊法論以連續犯（最高法
    院95年第8 次刑事庭會議決議參照）。
三、被告前於85年間因違反肅清煙毒條例及麻醉藥品管理條例案
    件，經法院判處有期徒刑3 年10月確定，並於91年3 月4 日
    執行完畢，此有臺灣高等法院被告前案紀錄表乙紙附卷可稽
    ，茲於五年以內再故意犯本件有期徒刑以上之罪，不論依修
    正前之刑法第47條，或修正後之刑法第47條第1 項之規定，
    均構成累犯，對被告而言並無有利或不利之情形，自不生新
    舊法比較之問題，應逕依修正前之刑法第47條，論以累犯，
    並加重其刑。
四、修正後刑法第2 條第1 項規定：「行為後法律有變更者，適
    用行為時之法律。但行為後之法律有利於行為人者，適用最
    有利於行為人之法律」。被告行為後，刑法第51條業於民國
    94年2 月2 日修正公布，並於95年7 月1 日施行，修正前刑
    法第51條規定：「數罪併罰，分別宣告其罪之刑，依左列各
    款定其應執行者：」其中第5 款規定：「宣告多數有期徒刑
    者，於各刑中之最長期以上，各刑合併之刑期以下，定其刑
    期。但不得逾二十年。」修正後刑法第51條第5 款規定：「
    宣告多數有期徒刑者，於各刑中之最長期以上，各刑合併之
    刑期以下，定其刑期。但不得逾三十年。」比較結果，修正
    後刑法並非較有利於行為人，依刑法第2 條第1 項前段之規
    定，仍應依修正前刑法，定其應執行之刑。
五、又行為後法律有變更者，依修正前刑法第2 條第1 項之規定
    ，以適用裁判時法為原則，如行為時法有利於行為人，則例
    外適用行為時法；依修正後刑法第2 條第1 項規定，以適用
    行為時法為原則，惟如裁判時法有利於行為人，則例外的適
    用裁判時法。以往實務見解，認原判決未及比較適用新舊法
    時，上訴後，雖比較結果以舊法有利於行為人，而原判決別
    無其他撤銷事由，仍應由本院以此為由撤銷改判。惟修正後
    之規定係以適用行為時法為原則，因此原判決雖未及比較適
    用，然上訴本院後，經比較新舊法，行為後之法律並非較有
    利於行為人，仍應適用行為時法，則原判決適用行為時法即
    無不當，自不構成撤銷之事由。
六、被告上訴意旨指摘原判決量刑過重，為無理由，應予駁回。
七、據上論斷，應依刑事訴訟法第368 條、第373 條，判決如主
    文。
本案經檢察官方娜蓉到庭執行職務。
中    華    民    國    95    年    9     月    26    日
                  刑事第一庭    審判長法  官  郭雅美
                                      法  官  莊崑山
                                      法  官  范惠瑩
以上正本證明與原本無異。
施用第1 級毒品部分如不服本判決應於收受本判決後10日內向本
院提出上訴書狀，其未敘述上訴理由者，並得於提起上訴後10日
內向本院補提理由書狀（均須按他造當事人之人數附繕本）「切
勿逕送上級法院」。
其餘部分不得上訴。
中    華    民    國    95    年    9     月    26    日
                                      書記官  張明賢
附錄本件判決論罪科刑法條：
毒品危害防制條例第10條第1項、第2項：
施用第1 級毒品者，處6 月以上5 年以下有期徒刑。
施用第2 級毒品者，處3 年以下有期徒刑。
附件：
臺灣高雄地方法院刑事判決               95年度訴字第759號
公  訴  人  臺灣高雄地方法院檢察署檢察官
被      告  甲○○
上列被告因違反毒品危害防制條例案件，經檢察官提起公訴（95
年度毒偵字第866 號）及移送併案（95年度毒偵字第3434號），
本院以簡式審判程序判決如下：
    主  文
甲○○連續施用第一級毒品，累犯，處有期徒刑壹年陸月，扣案
之海洛因陸包（伍包部分淨重捌點伍公克，含海洛因包裝袋伍個
；另壹包淨重貳點捌肆公克，含海洛因包裝袋壹個）、內含海洛
因針筒伍支、內含海洛因塑膠剷管貳支均沒收銷燬，橡皮膠管壹
條沒收；又連續施用第二級毒品，累犯，處有期徒刑拾月，扣案
之甲基安非他命（驗後毛重壹點參參公克）沒收銷燬，玻璃球吸
食器貳個沒收；應執行有期徒刑貳年貳月，扣案之海洛因陸包（
伍包部分淨重捌點伍公克，含海洛因包裝袋伍個；另壹包淨重貳
點捌肆公克，含海洛因包裝袋壹個）、內含海洛因針筒伍支、內
含海洛因塑膠剷管貳支及甲基安非他命（驗後毛重壹點參參公克
）均沒收銷燬，橡皮膠管壹條與玻璃球吸食器貳個均沒收。
    事  實
一、甲○○前因民國（下同）81年間之妨害自由案件，經本院判
    處有期徒刑6 月確定，次因82年間之違反肅清煙毒條例及麻
    醉藥品管理條例犯行，經本院判處有期徒刑3 年7 月確定，
    上開案件定應執行刑為有期徒刑4 年，經入監執行並假釋後
    ，嗣又因案撤銷假釋須執行殘刑有期徒刑1 年5 月22日；復
    因85年間違反肅清煙毒條例及麻醉藥品管理條例案件，經本
    院判處有期徒刑3 年10月確定，與上開殘刑接續執行，於91
    年3 月4 日執行完畢；嗣另於90年間因施用毒品犯行，經本
    院以91年度毒聲毒字第2882號裁定強制戒治，至93年9 月11
    日期滿執行滿完畢，猶不知悔改，竟於上開有期徒刑、強制
    戒治先後執行先完畢後5 年內，復基於施用第一級毒品海洛
    因及施用第二及級毒品甲基安非他命之概括犯意，自94年1
    月之某日起，連續在高雄縣橋頭鄉○○街181 巷34號B 棟3
    樓及台17線公路梓官往彌陀間之路旁其所停置之自用小客車
    內等處，施用海洛因多次，分別曾以海洛因摻入香煙內點燃
    吸食，或針筒注射等之方式施用，平均每日約施用1 、2 次
    ，最後1 次在95年3 月24日晚上8 、9 時許，在台17線公路
    梓官往彌陀間之路旁其所停置之自用小客車內施用；另自94
    年6 、7 月間之某日起，連續在高雄縣橋頭鄉○○街181 巷
    34號B 棟3 樓處，施用甲基安非他命多次，均以將甲基安非
    他命置於玻璃球吸食器內燒烤吸食之方式施用，平均約每2
    、3 日施用1 次，最後1 次在95年3 月24日晚上7 時許，在
    高雄縣橋頭鄉○○街181 巷34號B 棟3 樓處施用。嗣由警方
    於94年12月27日下午5 時5 分許，持本院核發之搜索票，至
    高雄縣橋頭鄉○○街181 巷34號B 棟3 樓處執行搜索而查獲
    ，並扣得其所持有之海洛因5 包（淨重8.50公克，含海洛因
    包裝袋5 個）、甲基安非他命（驗前毛重1.35公克，驗後毛
    重1.33公克）、含海洛因針筒5 支、含海洛因塑膠剷管2 支
    、預備供施用甲基安非他命使用之玻璃球吸食器2個 及施用
    海洛因使用之橡皮膠管1 條；再於95年3 月25日凌晨1 時8
    分許，在高雄縣彌陀鄉○○○路與鹽埕北路口處，見甲○○
    駕駛車號2763-MB 號自用小客車行跡可疑，經盤查而查獲，
    並扣得海洛因1 包（淨重2.84公克，含海洛因包裝袋1 個）
二、案經高雄縣政府警察局岡山分局、高雄縣政府警察局鳳山分
    局報請臺灣高雄地方法院檢察署檢察官偵查起訴及移送併案
    理由
一、前開事實，業據被告甲○○於審理時坦承不諱（見本院卷第
    80～81、92頁），且經警先後2 次查獲均分別採集其尿液送
    台灣檢驗科技股份有限公司鑑驗結果，被告尿液均呈嗎啡及
    甲基安非他命陽性反應，有該公司出具之濫用藥物尿液檢驗
    報告2 紙附卷可稽（94年12月27日查獲採尿：見95年度毒偵
    字第866 號卷第10頁；95年3 月25日查獲採尿：見95年度毒
    偵字第3434號卷第11頁）；復於94年12月27日查獲所扣得之
    被告持有之海洛因5 包（淨重8.50公克，含海洛因包裝袋5
    個）、甲基安非他命（驗前毛重1.35公克，驗後毛重1.33公
    克）、含海洛因針筒5 支、含海洛因塑膠剷管2 支、玻璃球
    2 個及橡皮膠管1 條以及在95年3 月25日查扣之海洛因1 包
    （淨重2.84公克，含海洛因包裝袋1 個）等物，且上開海洛
    因均經法務部調查局鑑定無訛，有該局之鑑定通知書2紙 在
    卷足憑（94年12月27日查扣之海洛因：見本院卷第22頁；95
    年3 月25日查扣之海洛因：見本院卷第71頁），而針筒、塑
    膠剷管均內含海洛因以及所查扣被告確持有甲基安非他命等
    情，亦分別經高雄醫學大學附設中和紀念醫院檢驗屬實，亦
    有卷附該醫院出具之檢驗報告8 份可證（甲基安非他命部分
    ：見本院卷第25頁；針筒部分：見本院卷第29～33頁，塑膠
    剷管部分：見本院卷第37 、38 頁）；復另有其所有，供其
    施用海洛因所用之橡皮膠管1 條及預備供其施用甲基安非他
    命之玻璃球吸食器2 個，扣案可資佐證；再於被告於90年間
    因施用毒品犯行，經本院以91年度毒聲毒字第2882號裁定強
    制戒治，至93 年9月11日期滿執行滿完畢，此有臺灣高等法
    院被告前案紀錄表及本院院內索引卡紀錄表報表可按，是被
    告確係於前案強制戒治期滿執行完畢後5 年內，又為本件施
    用毒品犯行無訛；從而，本件事證明確，被告犯行堪以認定
    ，應予依法論科。
二、核被告甲○○所為，係犯毒品危害防制條例第10條第1項 項
    之施用第一級毒品及同條第2 項之施用第二級毒品等罪。被
    告持有海洛因及甲基安非他命之低度行為，應為施用海洛因
    及甲基安非他命之高度行為所吸收，均不另論罪。其先後多
    次施用第一級毒品海洛因，及多次施用第二級毒品甲基安非
    他命，均時間緊接，所犯係構成要件相同之罪名，顯均係出
    於概括犯意反覆為之，應各依刑法第56條之規定均以連續犯
    論處，並分別加重其刑。又公訴人雖未就被告所犯94年1 月
    間之某日起至95年3 月24日晚上8 、9 時許止之連續多次施
    用第一級毒品海洛因犯行部分起訴（除已起訴之94年12月27
    日晚上6 時39分許起回溯24小時內之某時之施用海洛因1 次
    犯行外），惟查被告所犯上開未經起訴之連續施用海洛因犯
    行部分，與已起訴之94年12月27日下午6 時39分許回溯24小
    時內之某時之施用海洛因1 次之犯行，以及公訴人雖未就被
    告所犯94年6 、7 月間之某日起至95年3 月24日晚上7 時許
    止之連續數次施用第二級毒品甲基安非他命犯行部分起訴（
    除已起訴之94年12月27日晚上6 時39分許起回溯24小時內之
    某時之施用甲基安非他命1 次犯行外），惟查被告所犯上開
    未經起訴之連續施用甲基安非他命犯行部分，與已起訴之94
    年12月27日晚上6 時39分許回溯24小時內之某時之施用甲基
    安非他命1 次之犯行，均屬連續犯，已如前述，分別具有裁
    判上一罪之關係，並均為起訴效力所及，本院自均得併予審
    酌，附此敘明。被告前因81年間之妨害自由案件，經本院判
    處有期徒刑6 月確定，次因82年間之違反肅清煙毒條例及麻
    醉藥品管理條例犯行，經本院判處有期徒刑3 年7 月確定，
    上開案件定應執行刑為有期徒刑4 年，經入監執行並假釋後
    ，嗣又因案撤銷假釋須執行殘刑有期徒刑1 年5 月22日；復
    因85年間違反肅清煙毒條例及麻醉藥品管理條例案件，經本
    院判處有期徒刑3 年10月確定，與上開殘刑接續執行，於91
    年3 月4 日執行完畢，此有臺灣高等法院被告前案紀錄表與
    臺灣高雄地方法院檢察署刑案資料查註紀錄表可按，其於5
    年以內再犯本件有期徒刑以上之罪，為累犯，依刑法第47條
    規定加重其刑，並就上開2 罪分別遞加之。復以其所犯施用
    海洛因及施用甲基安非他命用2 罪之間，犯意各別，行為互
    殊，應予以分論併罰。爰審酌被告前於79、81年間，即先後
    因違反肅清煙毒條例案件，分別遭判處罪刑確定並執行完畢
    ，又於82年間因違反肅清煙毒條例及麻醉藥品管理條例犯行
    ，經本院判處罪刑確定，再於85年間復因違反肅清煙毒條例
    及麻醉藥品管理條例案件，又由本院判處罪刑，均已執行完
    畢，而於毒品危害防制條例施行後之90年間再犯施用毒品犯
    行，經法院裁定觀察勒戒、強制戒治，由臺灣高雄地方法院
    檢察署檢察官處分不起訴，復於94年1 月間及同年9 月間之
    分別因毒品危害防制條例均遭判處罪刑，尚未執行完畢，此
    有臺灣高等法院被告前案紀錄表與臺灣高雄地方法院檢察署
    刑案資料查註紀錄表足憑，顯知被告早自79年間即有施用毒
    品慣行，且多次因施用毒品犯行獲罪，並均經判處罪刑執行
    完畢，仍續為施用，又於毒品危害防制條例施行後，更曾獲
    不起訴處分之寬典，仍全無悔悟，猶續施用，並2次 被判處
    罪刑，仍為本件犯行，顯見其陷溺毒品之程度極深，難以自
    拔，非施以較長期之強制禁戒處遇，難期得以根絕其毒癮，
    以及其於本院審理時坦供犯行，態度良好等一切情狀，爰量
    處如主文所示之刑，並定其應執行之刑，以示懲儆。扣案之
    其所持有之海洛因6 包（94年12月27日查扣之海洛因5 包，
    淨重8.50公克，含海洛因難以析離包裝袋5 個；95年3 月25
    日查扣之海洛因1 包，淨重2.84公克，含海洛因難以析離包
    裝袋1 個）、甲基安非他命（驗後毛重1.33公克）、內含海
    洛因無法析離之針筒5 支、內含海洛因無法分離之塑膠剷管
    2 支，均係查獲之毒品，應依毒品危害防制條例法第18條第
    1 項前段規定，沒收銷燬之。又被告所持有之甲基安非他命
    ，因鑑驗而耗用部分，既不存在，自無從再為沒收銷燬之諭
    知。至玻璃球吸食器2 個，未曾使用，係供預備供被告吸食
    甲基安非他命使用之物，橡皮膠管1 條，為被告施用海洛因
    時所用之物，均為被告所有，已據被告供明在卷（見本院卷
    第81、92頁），爰依刑法第38條第1 項第2 款之規定沒收之
    。
據上論斷，應依刑事訴訟法第299 條第1 項前段、第273 條之1
第1 項，毒品危害防制條例第10條第1 項、第2 項、第18條第1
項前段，刑法第11條、第56條、第47條、第51條第5 款、第38條
第1 項第2 款，判決如主文。
本案經檢察官翁珮嫻到庭執行職務。
中    華    民    國  95    年    6     月    20      日
                    刑事第二庭法  官  高思大
右正本證明與原本無異。
如不服本判決，應於判決送達後10日內向本院提出上訴狀，上訴
於台灣高等法院高雄分院（須附繕本）。
                              書記官  蔡語珊
中    華    民    國  95    年    6     月    21      日
附錄條文：
毒品危害防制條例第10條第1項、第2項：
施用第1級毒品者，處6月以上5年以下有期徒刑。
施用第2級毒品者，處3年以下有期徒刑。


司法院資訊處製作；財團法人民間司法改革基金會備份。
